臺灣士林地方法院民事判決　　　　　　 95年度簡上字第147號
上　訴　人　丁○○
　　　　　　　　　　　　之4號
被上訴人　　 新光行銷股份有限公司
　　　　　　　　　　　統一編號：00000000號
法定代理人　 丙○○
訴訟代理人　 甲○○
上列當事人間請求清償債務事件，上訴人對於中華民國96年8 月
2 日本院士林簡易庭95年度士簡字445 第號第一審判決提起上訴
，本院於言詞辯論終結，判決如下：
    主  文
上訴駁回。
第一、第二審訴訟費用新台幣伍仟伍佰貳拾伍元由上訴人負擔。
    事實及理由
一、被上訴人原名「誠泰行銷股份有限公司」（下稱誠泰行銷）
    ，訴訟程序進行中更名為「新光行銷股份有限公司」，且被
    上訴人法定代理人原為「洪國超」亦變更「丙○○」，有其
    提出之公司變更登記事項卡（本院卷134 頁）為證，其聲請
    承受訴訟，自屬合法，先予敘明。
二、被上訴人起訴主張：上訴人於民國93年2 月29日向訴外人拓
    遠股份有限公司（下稱拓遠公司）購買佳姿氧生工程館（下
    稱佳姿）101 活力健身卡，向訴外人誠泰商業銀行股份有限
    公司【94年12月31日與台灣新光商業銀股份有限公司（下稱
    台新銀行）合併，台新銀行為存續之銀行）辦理消費性商品
    貸款，雙方並簽有消費性商品貸款契約，嗣上訴人自民國93
    年7 月9 日起即未依約按時給付分期款，迄今尚積欠新臺幣
    （下同）204,752 元，依系爭契約第7 條規定，上訴人即喪
    失期限利益，全部分期債務視為到期，而該債權已於94 年
    10月14日由合併前之誠泰銀行讓與被上訴人，爰依消費借貸
    及債權讓與之法律關係，請求上訴人清償204,752 元，及自
    93年8 月9 日起至清償日止，按週年利率百分之20計算之利
    息等語。
三、上訴人則以：(一)其係93年3 月1 日向拓遠公司購買佳姿101
    活力健身卡，並由該公司提出信用卡分期方案，該公司人員
    並未提及貸款事宜，當時申請書填完後即收回，伊並不知道
    有向合併前之誠泰銀行貸款事宜。(二)而佳姿之101 據點已於
    94 年5月15日封館停業，伊已依契約第14條、第15條規定終
    止契約，並追回溢繳之費用。(三)伊使用佳姿101 活力健身卡
    僅8 個月，所繳之金額已大於實際使用之月份。(四))被上訴
    人公司之營業項目並無消費性貸款項目，被上訴人行為實令
    消費者困擾等語置辯，並請求駁回被上訴人之訴。
四、原審為被上訴人勝訴之判決，並依職權為假執行之宣告，上
    訴人不服提起上訴，其陳述除與原審相同者外，另補陳：伊
    於93年2 月29日簽立分期付款申請表時，佳姿之經辦為訴外
    人乙○○，乙○○當時並未告知伊該表之詳細內容，該表反
    面之消費性貸款契約書，伊亦未曾過目，伊並無貸款之意願
    ，且該公司並未交付分期付款申請表之正本或影本予伊留存
    ，令伊只知係信用卡分期付款，不知係貸款，是顯有詐欺之
    嫌等語為辯，並聲明：(一)原判決廢棄；(二)被上訴人在第1 審
    之訴駁回。被上訴人答辯之陳述除與原審相同者外，另補陳
    ：上訴人於簽署分期付款申請表之後，合併前之誠泰銀行人
    員曾打電話與被上訴人徵信確認，合併前之誠泰銀行與上訴
    人應有貸款之合意等語；並聲明上訴駁回。
五、本院協議簡化兩造不爭執點及爭執點如下：
甲、不爭執點：
(一)、上訴人於93年2 月29日以分期付款（每期為6,472 元，共分
    36期）之方式購買拓遠公司之佳姿101 健身卡，除於拓遠公
    司之收費單據及背面之定型化契約上簽名外，並於分期付款
    申請表上簽名（原審卷第8頁）。
(二)、拓遠公司當時之業務員乙○○，於上訴人在分期付款申請表
    上簽名時，並未告知該申請表之內容為關於被上訴人代其向
    合併前之誠泰銀行申請貸款，亦未將該申請表背面之「消費
    性商品貸款契約書」予上訴人審閱，上訴人復未在該「消費
    性商品貸款契約書」上簽名確認，該申請表於上訴人填完後
    即收回。
(三)、佳姿101 會館停業後，上訴人自93年7 月9 日起即未依約按
    時給付分期款項，迄今尚積欠204,752 元。合併前之誠泰銀
    行業將該債權於94年10月14日讓與被上訴人，被上訴人並於
    起訴狀上敘明。
(四)、上訴人於簽立上開申請書之翌日，曾接獲銀行打來之電話，
    詢問是否以分期付款之方式購買上述健身卡，及分期之期數
    。
乙、爭執點：
    上訴人有無向合併前之誠泰銀行貸款之意思？是否須給付系
    爭貸款？茲析述如下：
(一)、經查依卷附兩造所不爭執之申請表影本所示，該申請表係以
    「分期付款申請表」為名義，該申請表右上方有以「誠泰行
    銷（即被上訴人更名前之名）」之名，左上方則有「誠泰銀
    行」之名，下方則列有「申請人基本資料」、「申請人職業
    資料」、「聯絡人資料」、「連帶保證人」、「繳款方式」
    、「經銷商填寫欄」、「注意事項」及「當事人簽名」等欄
    位，顯見原告及誠泰銀行均為該申請表之主體之一；又上訴
    人於該分期付款申請書之「繳款方式」亦勾選「信用卡繳款
    同意書」之欄位，並約定付款期數為36期，期付金額為6,
    472 元，足徵被告有以分期付款方式購買活力101 健身卡之
    意。
(二)、又查該分期付款申請書之「繳款方式」欄下之注意事項亦約
    定：「1.持卡人同意依消費性商品貸款契約書上所載之付款
    內容授權誠泰商業銀行及誠泰行銷股份有限公司逕自本人（
    持卡人）於上開填寫之信用卡帳戶中按月收取。」，另於「
    經銷商填寫欄」下方之注意事項亦約定：「1.申請人茲同意
    由誠泰行銷股份有限公司代其向誠泰商業銀行以分期付款方
    式辦理消費性商品貸款，用以支付其向誠泰行銷股份有限公
    司之特約商（經銷商）購買消費性商品之價款；申請人及連
    帶保證人與特約商（經銷商）關於本申請背面之消費性商品
    貸款契約書所有條款均已經合理天數詳細審閱，且以充分理
    解契約內容，同意共同遵守」等文句，衡情上訴人於填寫完
    該申請書之「申請人基本資料」、「申請人職業資料」及「
    聯絡人資料」後，隨即於前述「繳款方式」欄下注意事項旁
    「持卡人簽名處」及「經銷商填寫欄」下注意事項旁之「申
    請人簽名處」簽名，雖以上內容之字體甚小，須特別仔細觀
    察始知內容，惟上訴人於簽署該分期付款申請表仍非不能留
    意系爭契約正面有關審閱期間之記載，而在上訴人既可得注
    意之情形下，就已載有充足審閱期間內容之書面為簽名，即
    足認被上訴人簽訂系爭契約時已有相當之合理審閱期間。再
    證人即佳姿之負責人戊○○到庭證稱：伊之員工應該均有向
    客戶說明，且客戶均有填寫分期付款申請表，客戶應了解等
    語（本院卷71頁）；雖證人乙○○證稱：伊拿分期付款申請
    表予上訴人時，並未將該表格之背面（為消費性貸款契約書
    ）顯示予上訴人，亦未告知上訴人此係貸款性質，也未注意
    該申請表之內容，更未向上訴人徵信等語（本院卷第128
    ─131 頁），然上訴人於本院96年1 月4 日訊問時自承簽署
    分期付款申請表之翌日接獲誠泰銀行之電話，問伊有無參加
    佳姿之會員等語，雖其復稱該行人員未問伊有無消費性貸款
    之情形云云（本院卷72頁），其後於本院96年5 月24日開庭
    時又改稱：伊是有接到銀行之電話，但來電者未言明是何家
    銀行，只確認信用卡卡號、期數和金額云云（本院卷117 頁
    ），惟詐騙集團電話甚多，來電者若未表明係何家銀行，上
    訴人豈會置理？而系爭分期付款申請表上係記載上訴人使用
    之信用卡為中國信託之信用卡，合併前之誠泰銀行人員來電
    徵信，上訴人焉有不知其徵信目的及內容之理，且證人即誠
    泰銀行之徵信職員鍾惠如證稱：「誠泰銀行與佳姿無合作關
    係，誠泰行銷公司與佳姿簽約為經銷商，如果客戶有需要的
    話，誠泰行銷會為客戶辦貸款。（問：若客戶簽分期付款申
    請表，該表先送到誠泰行銷？或先送到誠泰銀行？）申請表
    由佳姿傳到誠泰行銷，誠泰行銷有派員在誠泰銀行駐點，由
    駐點員工攜回處理徵審工作。自92年5 月起我負責處理誠泰
    銀行的徵信工作，直至94年底止。我們收到分期付款申請表
    後就查客戶的聯合徵信資料，我打電話確認客戶的身分，如
    確認身分證字號、出生年月日、戶籍、工作狀況，並問客戶
    有無分期貸款購買佳姿的產品，我打電話時，基本上都會告
    知客戶：我們是誠泰銀行。（問：你是否記得上訴人丁○○
    的申請表如何處理？）因為我們處理的案件很多，不會特別
    記得此案。... 2 個小時內打電話，聯合徵信的時間很短，
    徵信完，我就會打電話。... 我們打電話一般開始是說請問
    是否ＯＯＯ？我們這裡是誠泰銀行。您是否有購買佳姿的產
    品辦理分期貸款？」等語，且上訴人自承亦於96年3 月1 日
    使用台新銀行之信用卡，申請分期付款36期購買佳姿101 活
    力健身卡，經被上訴人訴請上訴人給付59,955元及遲延利息
    ，業經本院以95年度小上字第56號案件判決確定在案，業據
    本院調卷查明。縱如證人乙○○所言，其未顯示分期付款申
    請書背面之消費性商品貸款契約書予上訴人，但合併前之誠
    泰銀行既於翌日與上訴人為徵信之確認，應認兩造貸款之意
    思表示業已合致。故被上訴人主張上訴人有依該分期付款申
    請書而向合併前之誠泰銀行申辦消費性商品貸款等情，當可
    採信。再上訴人係向拓遠公司購買101 活力健身卡，被上訴
    人並非該契約之當事人，僅係基於其與經銷商拓遠公司之合
    作關係，接受拓遠公司之客戶即申請人委託而代為向合併前
    之誠泰銀行辦理貸款，從而，上訴人自不得以非貸款契約當
    事人之拓遠公司對其債務不履行之抗辯事由，持以對抗貸款
    債權人即合併前之誠泰銀行，上訴人自應給付欠繳之貸款。
六、從而，被上訴人本於受讓之消費借貸之法律關係，請求上訴
    人給付上揭欠款，及自93年8 月9 日起，至清償日止，按系
    爭契約約定以百分之20計算之遲延利息，於法有據，應予准
    許。原審為被上訴人勝訴之判決，並依職權為假執行之宣告
    ，復依上訴人之聲請為反擔保之宣告，核無不合，上訴論旨
    指摘原判決不當，求予廢棄，為無理由，應予駁回。
七、依民事訴訟法第87條第1 項確定第1 審及第2 審之訴訟費用
    為5,525元，由上訴人負擔。
八、本件判決之基礎已臻明確，兩造其餘攻擊防禦方法及舉證，
    經斟酌後，認與判決結果不生影響，無一一論述之必要，附
    此敘明。
九、據上論結，本件上訴為無理由，依民事訴訟法第436 條之1
    第3 項、第449 條第1 項、第78、第87條第1 項，判決如主
    文。
中　　華　　民　　國　　96　　年　　8　　月　　 16　　日
                  民事第一庭  審判長法  官  黃小瑩
                                    法  官  洪舜帆
                                    法  官  陳麗芬
以上正本證明與原本無異。
本件判決不得上訴。
中　　華　　民　　國　　96　　年　　8 　　月　　17　　日
                                    書記官  陳鳳嬌
